【裁判字號】    98,司財管,53
【裁判日期】    990106
【裁判案由】    指定遺產管理人
【裁判全文】
              臺灣士林地方法院民事裁定
聲  請  人  京城商業銀行股份有限公司
法定代理人  丙○○
上列聲請人聲請指定被繼承人甲○○之遺產管理人事件，本院裁
定如下：
    主  文
選任財政部國有財產局臺灣北區辦事處為被繼承人甲○○之遺產
管理人。
准對被繼承人甲○○（男、民國50年11月15日出生、身分證統一
編號：Ｚ000000000號、生前住臺北市士林區○○○路28號3 樓、
民國98年4 月23日死亡）之大陸地區以外繼承人為承認繼承之公
示催告。
被繼承人甲○○之大陸地區以外繼承人，應自前項公示催告最後
登載新聞紙之日起壹年內承認繼承，上述期限屆滿，無繼承人承
認繼承時，被繼承人甲○○之遺產，於清償債權並交付遺贈物後
，如有剩餘即歸屬國庫。
聲請程序費用由被繼承人甲○○之遺產負擔。
    理  由
一、按先順序繼承人均拋棄其繼承權時，由次順序之繼承人繼承
    ，其次順序繼承人有無不明或第四順序之繼承人均拋棄其繼
    承權者，準用關於無人承認繼承之規定，民法第1176條第6
    項定有明文。次按繼承開始時，繼承人有無不明，而無親屬
    會議或親屬會議未於一個月內選定遺產管理人者，利害關係
    人得聲請法院選任遺產管理人，並由法院依公示催告程序，
    定六個月以上之期限，公告繼承人，命其於期限內承認繼承
    ，民法第1177條、第1178條第1 項、第2 項規定甚明。
二、本件聲請意旨略以：緣案外人乙○○邀同案外人蔡秀玲、相
    對人甲○○為連帶保證人，於民國84年11月6 日向聲請人借
    款新臺幣1260萬元，至今積欠聲請人債務尚未清償，有臺灣
    臺南地方法院93年執吉字第10835 號債權憑證為證。詎料相
    對人甲○○於98年4 月23死亡，業經聲請人向鈞院98年度司
    繼字第36號查得本件該第一、二、三、四順位皆無人繼承，
    亦無親屬會議為其選任遺產管理人，以致聲請人之債權無法
    行使，為確保聲請人之權益，爰依法聲請選任財政部國有財
    產局臺灣北區辦事處為被繼承人甲○○之遺產管理人等語，
    並提出戶籍謄本、繼承系統表、本院98年6 月22日士院木家
    友98年度司繼字第36號函、臺灣臺南地方法院93年執吉字第
    10835 號債權憑證等件為證。
三、經查，聲請人主張被繼承人甲○○已於民國98年4 月23日死
    亡，其法定各順位之繼承人均已拋棄繼承，且經本院准予備
    查在案，而被繼承人生前仍積欠聲請人債務未還等情，業據
    提出上開證據為佐，並經本院依職權調閱本院98年度司繼字
    第36號拋棄繼承事件卷宗查核無誤，自堪信為真正。又聲請
    人既為被繼承人之債權人，其對於被繼承人之遺產具有利害
    關係，自屬法律上之利害關係人，故其聲請選任被繼承人之
    遺產管理人，洵屬有據，應予准許。本院考量財政部國有財
    產局為管理國家財政之法定機關，確實具有相當之公信力，
    且被繼承人之遺產於公示催告程序後無人承認繼承，依法即
    歸屬國庫，而本院函詢財政部國有財產局臺灣北區辦事處對
    聲請人聲請選任其為遺產管理人乙事具體表示意見，該處回
    復請秉權卓處，有財政部國有財產局臺灣北區辦事處98年12
    月17日台財產北接字第0980033043號函附卷可稽，本院因認
    以選任財政部國有財產局臺灣北區辦事處為被繼承人甲○○
    之遺產管理人為適妥，並依法為承認繼承之公示催告。
四、依非訟事件法第157 條，裁定如主文。
中    華    民    國    99    年    1     月    6     日
                  家事庭司法事務官
以上正本證明與原本無異。
如對本裁定抗告，應於裁定送達後10日內向本院提出抗告狀。
中    華    民    國    99    年    1     月    11    日
                        書  記  官  陳玉瓊

司法院資訊處製作；財團法人民間司法改革基金會備份。
